【裁判字號】    89,訴,738
【裁判日期】    890623
【裁判案由】    殺人未遂等
【裁判全文】
臺灣高雄地方法院刑事判決                          八十九年度訴字第七三八號
    公  訴  人  臺灣高雄地方法院檢察署檢察官
    被      告  戊○○
    指定辯護人  甲○
右列被告因殺人未遂等案件，經檢察官提起公訴（八十八年度偵字第一七八八一號）
，甲○判決如左：
    主  文
戊○○無罪。
    理  由
一、公訴意旨略以：被告戊○○係丙○之女。戊○○因向丙○索取其父瞿毛頭所有郵
    局存摺內之半年俸給薪資未果，遂於民國八十八年五月二十二日晚間九時許，夥
    同其男友（年籍姓名不詳）在高雄市左營區建業新村六十八之九號住所，由戊○
    ○持塑膠粘帶將丙○之手反綁，並以同上膠帶將丙○之口封住，使丙○不能行動
    與言語後，由戊○○之男友持水果刀猛剌丙○頭部，並揚言要讓丙○死等語。戊
    ○○與其男友又於同年月二十三日下午一時許，在相同地點以相同手法，對丙○
    施暴乙次，致丙○受有頭痛、暈眩、左側額頂近中央部往頭頂部延伸撕裂約二十
    公分長之傷害。因認被告戊○○涉犯刑法第二百七十一條第二項之殺人未遂及第
    三百三十條第二項之強盜未遂罪嫌等語。
二、按犯罪事實應依證據認定之，無證據不得推定其犯罪事實；復不能證明被告犯罪
    或其行為不罰者，應諭知無罪之判決，刑事訴訟法第一百五十四條、第三百零一
    條第一項分別定有明文。又按以被害人之陳述為認定犯罪之依據時，必其陳述並
    無瑕疪，且就其他方面調查又與事實相符，始能認有證據能力，最高法院六十一
    年度台上字第三○九九號著有判例，而所謂無瑕疪，係指被害人所為不利被告之
    陳述，與社會上一般生活經驗或卷存其他客觀事實並無矛盾而言，至所謂就其他
    方面調查認與事實相符，非僅以所援用之旁證足以證明被害結果為已足，尤須綜
    合一切積極佐證，除認定被告確為加害人之可能外，在推理上無從另為其他合理
    原因之假設，有不合於此，即不能以被害人之陳述做為論斷之證據。本件公訴意
    旨認被告涉犯刑法第二百七十一條第二項殺人未遂（依公訴意旨所述之犯罪事實
    ，本件被告應涉犯刑法第二百七十二條第二項之殺直系血親尊親屬未遂罪）及第
    三百三十條第二項強盜未遂罪嫌，無非以被害人於警訊中之指訴與傷害證明書乙
紙，及被告與被害人乃母女關係，依國人觀念，此乃人倫之悲劇，苟非被告確有
    大逆不道致被害人無法忍受之惡行，豈有母親告女兒之理？為其論罪依據。惟訊
    據被告戊○○則堅決否認有上開犯行，辯稱：伊父親瞿毛頭在郵局中並無存款，
    又母親丙○其精神狀況不好，常持刀割傷自己，而上開傷害係伊母親丙○自己所
    割傷，並非伊所為等語。經查：
    (一)被害人丙○雖在警訊中指訴被告戊○○於右揭時、地之殺直系血親尊親屬未遂
      及強盜未遂犯行，並有傷害證明書乙紙附卷可稽，惟據被害人於甲○調查程序
      時則指稱：「（問：八十八年五月二十二日晚上九時許被告是否向你施暴？）
      沒有，是我思念被告過度，又吃了中藥，頭昏，才拿刀割自己」、「（問：八
      十八年五月二十三日下午一時許，被告是否向你施暴？）沒有，是我自己用的
      ，當時是我去就醫，護士報警誤是被告施暴的」等語，足見被害人先後指訴顯
      互相矛盾，南轅北轍，自難做為論罪之證據。復參以被害人如確係遭被告以塑
      膠粘帶將手反綁，並以該膠帶將口封住，使被害人不能行動及言語，則被害人
      老邁體弱如何能自行掙脫？又據證人即原先承辦該案之四維派出所員警丁○○
於甲○調查程序時證稱：接獲醫院報案，至醫院了解情形制作筆錄後，即由左
      營分局接手承辦等語，又據被害人陳稱：並無員警到我家查看等情，可見本件
      警察調查階段，對所指訴可能涉及殺人未遂、強盜未遂之重大刑案，僅於接獲
      醫院報案後，對被害人丙○制作訊問筆錄，而無其他蒐證調查之作為；從而，
      本件除被害人於警訊中之指述及傷害證明書外，並無扣得任何如被害人所指述
      之塑膠粘帶等物或其他證據，以為證明被告確有上揭犯行。
    (二)再據證人即被害人住處之管區員警乙○○證述：丙○之精神狀況很不好，時常
      幻想有人要綁架她、有人要殺她而報案，經查均無其事，且丙○並有自殘紀錄
      ，都是自己割的，伊處理過好幾次等情；又被害人丙○確患有精神分裂症，達
      到低教育水準之老人失智程序，現實感很差，出現明顯扭曲及混亂之反應，顯
      示大腦功能有嚴重受損情形，此有國軍左營醫院診斷證明書乙紙及八十九年五
      月十二日（八九）濟言服字第○○一四六八號函在卷可稽，再參前所述，被害
      人於甲○審理中亦證稱：上開傷害係自己所割傷，並非被告所為等語。職是，
      本件顯足令人生合理之可疑係被害人因患有精神疾病，持刀割傷自己後，因自
      身精神官能病發而出現現實扭曲之被害妄想。是被告辯稱：因母親丙○精神狀
      況不好，常持刀割傷自己，而上開傷害係伊母親丙○自己所割，並非伊所為等
      語，尚屬可信。從而，公訴人雖謂：被告與被害人乃母女關係，依國人觀念，
      此乃人倫之悲劇，苟非被告確有大逆不道致被害人無法忍受之惡行，豈有母親
      告女兒之理？惟被害人丙○患有精神疾病，自不得以常情觀念衡諸本件，而以
      此遽認被告確有大逆不道致被害人無法忍受方提出告訴，因認被告確有上揭犯
      行。
    (三)次查被害人丙○在左營郵局所立存簿儲金第八○九八三二─八號帳戶，截至八
      十八年五月二十二日結存金額為新台幣（下同）八元，其另於同局所立第一○
      三四六二─四號帳戶，已於八十六年十二月五日終止，而被告之父瞿毛頭在左
      營郵局所立存簿儲金第八○六四○九─九號帳戶，則於八十六年十月十四日終
      止，有台灣南區郵政管理局八十九年五月六日支00000000─二○二號
      函及郵政儲金匯業局八十九年五月十八日儲00000000─一七六號函在
      卷足憑。從而，被告之父瞿毛頭及被害人丙○，僅有郵局存款八元，是並無公
訴人所指被告為索取其父之俸給薪資而殺直系血親尊親屬及強盜犯行之動機，
      故被告所辯：父親瞿毛頭在郵局中並無存款等語，應堪信為真實。準此，足見
      被害人於警訊中所稱：被告係因索財未果而持刀殺伊等語，實屬無據。
    (四)又公訴意旨謂：被告夥同其男友分別於八十八年五月二十二日晚間九時許及同
      年月二十三日下午一時許，由戊○○之男友持水果刀猛剌丙○頭部二次等語，
      惟查被害人係受有「左側額頂近中央部往頭頂部延伸撕裂約二十公分長」之傷
      害，有傷害證明書乙紙可按，顯與公訴人所指持水果刀猛剌之殺害情形不符，
      且此傷害應為一行為所造成，而非二次猛剌犯行所為。從而，益徵上開傷害顯
      非如被害人丙○於警訊中所指稱係被告持水果刀猛剌所造成之傷。
    (五)綜上所述，右揭犯罪事實，除被害人在警訊中指述外，並無任何確切之證據以
      供參憑，況被害人於甲○審理中復指稱係自己割傷，是尚難以被害人顯互矛盾
      而有瑕疪且與事實不符之指述，遽採為論罪之依據。又被害人之精神狀態並非
      正常，自難以一般社會常情之倫理觀念，衡之被害人如無此事，豈有母親告女
      兒之理，而推斷被害人所指應非子虛。職是，本件被告所辯：伊父親瞿毛頭在
      郵局中並無存款，又母親丙○精神狀況不好，常持刀割傷自己，而上開傷害係
      伊母親丙○自己所割，並非伊所為等語，尚非虛妄，應堪採信。此外，復查無
      其他積極證據足資證明被告確有公訴人所指之犯行，揆諸首揭說明，依法應諭
      知無罪之判決。
據上論斷，應依刑事訴訟法第三百零一條第一項，判決如主文。
本案經檢察官郭麗娟到庭執行職務
中      華      民      國      八十九    年      六    月    二十三    日
                                  臺灣高雄地方法院刑事第六庭
                                      審判長法  官  莊崑山
                                            法  官  洪碩垣
                                            法  官  洪榮家
右正本證明與原本無異。
如不服本判決，應於判決送達後十日內，向甲○提出上訴狀。
                                            書記官  黃中旗
中      華      民      國      八十九    年      六    月    二十三    日


司法院資訊處製作；財團法人民間司法改革基金會備份。
